臺灣嘉義地方法院刑事判決
109年度交易字第371號
公  訴  人  臺灣嘉義地方檢察署檢察官
被      告  劉容雄



選任辯護人  張麗雪律師
上列被告因過失致重傷害案件，經檢察官提起公訴（109 年度調
偵字第325 號），本院依簡式審判程序審理，判決如下：
    主    文
劉容雄犯過失傷害致人重傷罪，處有期徒刑陸月，如易科罰金，
以新臺幣壹仟元折算壹日。
    犯罪事實
一、劉容雄係嘉義汽車客運股份有限公司之司機，其於民國108 
    年11月27日14時12分許，駕駛車牌號碼000-00之公路客運車
　　，沿嘉義市西區番社里林森西路外側快車道由西往東方向行
    駛，行經該路段與民生北路之交岔路口時，本應注意轉彎車
    應讓直行車先行，而依當時天候晴、日間自然光線、柏油路
    面乾燥、無缺陷、無障礙物、視距良好，客觀上並無不能注
    意之情事，竟疏未注意及此，貿然右轉駛入民生北路，適有
    郭秝伶無照騎乘車牌號碼000-000之普通重型機車，沿同向
    右側慢車道駛來，亦疏未注意車前狀況，並隨時採取必要之
    安全措施，由於雙方俱有前述過失，郭秝伶所騎乘機車之車
    頭因而撞擊劉容雄所駕駛車輛之右後側車身，致郭秝伶人、
    車倒地，並受有瀰漫性腦損傷、左大腿筋膜術後、左側第3 
     、4 、9 、10、11根肋骨骨折、缺氧性腦病變、腦外傷併
    四肢癱瘓等傷害，經送醫後，因中樞神經損傷及右側髖關節
    因長期臥床導致變形，無法自行翻身坐起行走，日常生活全
    需他人照護，已達於身體一肢以上之機能嚴重減損之重傷害
    情形。嗣劉容雄於駕車肇事後，在有偵查犯罪權限之公務員
    尚未發覺犯罪前，主動向到場處理之員警坦承其為肇事者，
    自首而接受裁判。
二、案經郭秝伶之監護人謝羽妮（參他卷第11-15 頁之民事裁定
　　、第19頁之身心障礙手冊影本）委由鄭瑋哲律師訴由臺灣嘉
    義地方檢察署檢察官偵查起訴。
    理    由
一、本件被告所犯之罪，為死刑、無期徒刑、最輕本刑為3 年以
    上有期徒刑以外之罪，其於審理程序進行中，就被訴事實為
    有罪之陳述，經本院告知簡式審判程序之旨，並聽取檢察官
　　、被告及辯護人之意見後，裁定進行簡式審判程序。
二、認定犯罪事實所憑證據及理由：
  ㈠上揭犯罪事實，業據被告於本院審理時坦承過失致重傷害之
    犯行不諱，並有卷附嘉義市政府警察局道路交通事故初步分
    析研判表、道路交通事故現場圖、道路交通事故調查報告表
    ㈠㈡、客運車路碼表、戴德森醫療財團法人嘉義基督教醫院10
    9 年4 月28日戴德森字第1090400129號函文暨檢附郭秝伶病
    歷資料與診斷證明書、衛生福利部嘉義醫院診斷證明書、衛
    生福利部嘉義醫院109 年6 月4 日嘉醫歷字第1090000722號
    函文等（見他卷第17頁、第31-35 頁、第49頁、第57-71 頁
    、第91頁；行車紀錄器、監視器錄影、現場及車損等檔案光
    碟在他卷存放袋內；調偵卷第13頁；偵卷第23頁）可佐。足
    認被告之自白與事實相符，堪予認定。
  ㈡又按汽車行駛至交岔路口，轉彎車應暫停讓直行車先行，道
    路交通安全規則第102 條第1 項第7 款定有明文。被告既考
    領有合法駕駛執照（見他卷第35頁），對於前開規定自屬明
    知，並應予遵守。而依前揭道路交通事故調查報告表㈠、交
    通事故照片所示，本件交通事故發生當時天候晴、日間自然
    光線，柏油路面、乾燥、無缺陷、亦無其他障礙物，視距良
    好等客觀情形，及被告於事故發生後經警檢測其酒精濃度為
    0mg/l ，有道路交通事故當事人酒精測定紀錄表1 紙在卷可
    考（見他卷第47頁），其於交通事故談話紀錄表詢問時可清
    楚明確陳述其行車路線、事發狀況（見他卷第43頁），依其
    智識能力及當時意識清楚情形均無不能注意之情事。且被告
    供稱是在沒有看到被害人機車的狀況下沒有禮讓才發生碰撞
    乙節（見院卷第75-76 頁），故被告駕車在交岔路口右轉彎
    過程中未禮讓後方直行車先行之行為確有過失。再者交通部
    公路總局嘉義區監理所嘉雲區車輛行車事故鑑定會、覆議裁
    決俱同此結論，皆認被告有上開過失，為肇事主因一節，有
    鑑定意見書（嘉雲區0000000 案）、覆議意見書（0000000 
    案）各1 份在卷可憑（見偵卷第20-22 頁；院卷第53-55 頁
　　）。另按汽車行駛時，駕駛人應注意車前狀況，並隨時採取
    必要之安全措施，道路交通安全規則第94條第3 項定有明文
　　。則被害人郭秝伶同向騎車在該客運車之後方亦固有未注意
    車前狀況適採安全措施之失（前揭鑑定與覆議意見皆認係肇
    事次因，無照駕駛亦有違規定），然縱使被害人郭秝伶同有
    過失，尚不能因此解免被告應負之過失責任，一併敘明。
  ㈢再按刑法上所謂重傷，係指該法第10條第4 項各款所列之傷
    害。本件被害人郭秝伶因事故受有瀰漫性腦損傷、左大腿筋
    膜術後、左側第3 、4 、9 、10、11根肋骨骨折、缺氧性腦
    病變、腦外傷併四肢癱瘓等傷害，經送醫後，因中樞神經損
    傷及右側髖關節因長期臥床導致變形，無法自行翻身坐起行
    走，日常生活全需他人照護等情，有前揭戴德森醫療財團法
    人嘉義基督教醫院109 年4 月28日戴德森字第1090400129號
    函文暨檢附郭秝伶病歷資料與診斷證明書、衛生福利部嘉義
    醫院診斷證明書、衛生福利部嘉義醫院109 年6 月4 日嘉醫
    歷字第1090000722號函文可按（見他卷第57-71 頁、第91頁
　　；調偵卷第13頁；偵卷第23頁），已達於身體一肢以上之機
    能嚴重減損之重傷害程度。準此，被告前開過失行為與被害
    人之重傷害結果間確具有相當因果關係。被告前開犯行，洵
    堪認定，應依法論科。
三、論罪科刑：
  ㈠核被告所為，係犯刑法第284 條後段之過失傷害致人重傷罪
    。
  ㈡本件車禍發生後，在有偵查權限之員警到現場處理前，員警
    既不知犯罪人為何人，仍屬未發覺之罪，而被告對於該未發
    覺之罪主動坦承其係行為人（參他卷第43頁之108 年11月27
    日交通事故談話紀錄表），且於偵查及審理中皆到庭表明願
    受裁判，依刑法第62條前段之自首規定減輕其刑。
  ㈢爰審酌被告身為公路客運車之駕駛司機，本應更加謹慎注意
    遵守交通規則，以維護自身及其他參與道路交通者安全，竟
    疏未注意禮讓直行車而釀成擦撞車禍之事故，其過失行為致
    被害人受重傷害、無法自理生活徒增家屬不便，實有不該，
    固非如故意行為般之惡性，但係本件交通事故之肇事主因；
    考量被告認錯之態度並陳明因而遭調職降薪轉行政單位，另
    被害人亦屬肇事次因，及告訴人之意見表示（參院卷第84頁
　　），又被告方面已履行給付強制險新臺幣200 萬元（參院卷
    第80頁、第91頁），至兩造間就任意險未能達成調解，雙方
    對於賠償金額認知差距（參院卷第33頁），充其量係屬民事
    爭議，告訴人復提起刑事附帶民事訴訟求償（110 年度交重
    附民字第2 號），綜合斟酌上述情節，暨被告個人智識程度
　　、經濟與生活狀況（參院卷第84頁審理筆錄所載）等一切情
    狀，量處如主文所示之刑，併諭知易科罰金之折算標準。 
據上論斷，應依刑事訴訟法第273 條之1 第1 項、第299 條第1
項前段，刑法第284 條後段、第62條前段、第41條第1 項前段，
刑法施行法第1 條之1 第1 項，判決如主文。
本案經檢察官江炳勳偵查起訴，由檢察官林俊良到庭實行公訴。
中　　華　　民　　國　　110 　年　　2 　　月　　2 　　日
                  交通法庭    法  官  王品惠
以上正本證明與原本無異。
如不服本判決應於收受判決後20日內向本院提出上訴書狀，並應
敘述具體理由；其未敘述上訴理由者，應於上訴期間屆滿後20日
內向本院補提理由書（均須按他造當事人之人數附繕本）「切勿
逕送上級法院」。告訴人或被害人如對於本判決不服者，應具備
理由請求檢察官上訴，其上訴期間之計算係以檢察官收受判決正
本之日期為準。　　　　　　　　　
中　　華　　民　　國　　110 　年　　2 　　月　　2 　　日
                              書記官  黃亭嘉
附錄本判決論罪科刑法條：
中華民國刑法第284 條
因過失傷害人者，處1 年以下有期徒刑、拘役或10萬元以下罰金
；致重傷者，處3 年以下有期徒刑、拘役或30萬元以下罰金。